臺灣屏東地方法院刑事判決　　　　　　　 96年度易字第900號
公　訴　人　臺灣屏東地方法院檢察署檢察官
被　　　告　甲○○
　　　　　　　　　　（另案臺灣屏東監獄竹田分監執行中）
上列被告因違反毒品危害防制條例案件，經檢察官提起公訴（96
年度毒偵字第1899號），本院判決如下：
    主  文
甲○○施用第二級毒品，處有期徒刑拾月。
    事  實
一、甲○○前因施用毒品案件，經本院94年度毒聲字第350 號裁
    定令入勒戒處所施予觀察、勒戒，於民國94年8 月28日入所
    ，因有繼續施用毒品之傾向，經本院94年度毒聲字第625 號
    裁定令入戒治處所施予強制戒治，於94年10月21日轉入執行
    ，嗣因無繼續施用毒品之傾向，經裁定停止戒治，於95年6
    月27日出所，至95年10月11日期滿未經撤銷停止戒治而執行
    完畢。
二、詎其經前開強制戒治執行完畢後5 年內，仍不知悔改，復基
    於施用第二級毒品之犯意，於96年8 月19日下午5 時30分許
    ，在其位於屏東縣新園鄉○○村○○路157 巷88號之住所內
    ，以置入吸食器（查獲前已經丟棄而滅失）內燒烤而吸用所
    生煙霧之方式，施用第二級毒品甲基安非他命1 次，嗣為警
    於96年8 月21日依法進行定期採尿送驗呈甲基安非他命陽性
    反應而查獲。
三、案經屏東縣警察局東港分局報告臺灣屏東地方法院檢察署檢
    察官偵查起訴。
    理  由
一、證據審查部分：本件公訴及移送併辦意旨提出臺灣檢驗科技
    股份有限公司出具之濫用藥物尿液檢驗報告3 紙，其性質為
    從事業務之人於業務上製作之紀錄暨證明文書，按現有卷證
    復不能認其有顯不可信之情況，依刑事訴訟法第159 條之4
    第2 款規定應認為有證據能力。
二、前揭犯罪事實，業據被告甲○○於本院審理期日辯論終結前
    自白不諱，其上開經採尿送正修科技大學超微量研究科技中
    心以氣相層析質譜儀法（GC／MS）等科學方法檢驗結果，亦
    呈甲基安非他命陽性反應，有該中心96年9 月6 日，編號R0
    0-0000-000號檢驗報告附卷可憑，乃鑑定機關本於專業知識
    佐以精密儀器測試後所得結論，自可憑信。被告甲○○自白
    施用甲基安非他命，堪信與事實相符。
三、被告甲○○前因施用毒品案件，經本院94年度毒聲字第350
    號裁定令入勒戒處所施予觀察、勒戒，於94年8 月28日入所
    ，因有繼續施用毒品之傾向，經本院94年度毒聲字第625 號
    裁定令入戒治處所施予強制戒治，於94年10月21日轉入執行
    ，嗣因無繼續施用毒品之傾向，經裁定停止戒治，於95年6
    月27日出所，至95年10月11日期滿未經撤銷停止戒治而執行
    完畢，有臺灣高等法院被告前案紀錄表、臺灣屏東地方法院
    檢察署刑案資料查註紀錄表、全國施用毒品案件紀錄表、受
    觀察勒戒人毒品及前科紀錄簡列表各1 份在卷可按，其經強
    制戒治執行完畢後5 年內再犯本件施用第二級毒品之犯罪事
    證已臻明確，應依法論科。
四、按甲基安非他命為毒品危害防制條例第2 條第2 項第2 款規
    定之第二級毒品，除法律另有規定者外，不得持有、施用。
    核被告甲○○所為，係犯毒品危害防制條例第10條第2 項之
    施用第二級毒品罪。其因施用而持有甲基安非他命之低度行
    為，為施用之高度行為所吸收，不另論罪。
五、爰審酌被告甲○○之年齡、品行、智識能力、犯罪手段、對
    於法益所生侵害之程度，其為55年6 月9 日出生、受有國中
    畢業教育程度、無業之人，有警詢年籍等資料在卷可參，本
    件犯罪時已逾強仕，前於85年間曾因違反麻醉藥品管理條例
    案件，經本院85年度潮簡字第114 號判處有期徒刑3 月確定
    ，於85年7 月31日入監執行，依指揮書於85年10月24日期滿
    ，嗣本件犯行前，甫因犯竊盜罪，經臺灣高雄地方法院96年
    度簡字第2794號判處拘役50日確定，嗣經減刑為拘役25日；
    又因違反毒品危害防制條例案件，經本院96年度簡字第898
    號判有期徒刑3 月確定，亦經減刑為有期徒刑1 月又15日，
    有臺灣高等法院被告前案紀錄表及臺灣屏東地方法院檢察署
    刑案資料查註紀錄表各1 份在卷可按，素行欠佳，茲就其施
    用毒品之犯罪類型，雖有認為僅屬自戕行為，並未涉侵害他
    人法益者，惟姑不論此見與我國現行刑事立法除就行為人藉
    自殘行為達到其他侵害國家、社會法益結果之目的，而在相
    關特別立法如妨害兵役治罪條例等特別法中定以處罰之規定
    外，向不加罰於單純自殘，甚或自殺行為所表彰之規範體系
    價值觀念相左，況毒品危害防制條例第10條所規定對施用毒
    品行為之處罰，其法定刑猶相當，或更甚（如施用第一級毒
    品罪）於刑法中關於故意「傷害他人」規定罪責，舉輕明重
    ，足徵其規範保護之法益，原不在該「自戕」行為本身所造
    成行為人個人身體健康之有形侵害。蓋民主法治國家之所異
    於獨裁、集權社會，其國家政策、社會發展，均取決於以全
    體公民個人意志累積形成之群體意志，凡公民不分性別、學
    歷、職業、貧富、愚智，任由鴻儒碩彥至販夫走卒，其個人
    意志之表現就群體意志決定之形成，均屬等值，直接影響國
    家、社會整體之命運，至關重要，則個人基於自主、健全意
    思所表現之公民意志，不分良窳，均應尊重，然若有藉不正
    手段影響他人或自陷個人健全自主意志不能正常形成、表現
    者，不僅直接侵蝕公民群體意志形成之基礎，迫令其他自重
    慎行大眾均須承受建立在該不健全基礎形成之公共政策、社
    會生活品質之結果，對於國家、社會法益及人民全體利益，
    猶已構成危害，是如投票受賄罪所規範者，即在禁止公民匯
    集個人自主意志以形成群體意志之過程受不當影響及控制，
    即為適例。今毒品除可對個人身體健康造成有形傷害外，就
    人之身體及精神形成高度成癮性及依賴性，猶足以抑制個人
    表現其本於心性能力所為自主意志之決定，並進而造成群體
    意志表現遭不當扭曲之危險，直接影響國家、社會之發展，
    侵害至鉅，斷非僅止於個人健康之危害，並考量被告甲○○
    施用毒品之方法，距前次經強制戒治期滿甫年餘而再犯本罪
    ，及其犯罪經查獲後，於警詢中及本院行準備程序時，原坦
    認犯行，經本院裁定改行簡式審判程序後，嗣審理期日又翻
    異前詞，否認犯行，經本院改依通常程序審理後，及至言詞
    辯論終結前，始再改口坦承犯罪之犯罪後態度等一切情狀，
    量處如主文所示之刑，以資儆懲。
六、未扣案而供被告甲○○本件施用毒品甲基安非他命使用之吸
    食器，業據其供承於查獲前已經丟棄而滅失，依現有卷證復
    不能證明仍然存在，爰不另為沒收之諭知，附此敘明。
據上論斷，應依刑事訴訟法第299 條第1 項前段，毒品危害防制
條例第10條第2 項，刑法第11條前段，判決如主文。
本案經檢察官許英輝到庭執行職務
中　　華　　民　　國　　96　　年　　12　　月　　27　　日
　　　　　　　　  　刑事第二庭　法　官　陳松檀
以上正本證明與原本無異。
如不服本判決應於收受本判決送達後10日內向本院提出上訴書狀
，其未敘述上訴理由者，並得於提起上訴後10日內向本院補提理
由書狀（均須按他造當事人之人數附繕本）「切勿逕送上級法院
」
中　　華　　民　　國　　96　　年　　12　　月　　27　　日
                                書記官  林祥玉
附錄本件判決引用之法條：
毒品危害防制條例第10條
施用第一級毒品者，處6 月以上5 年以下有期徒刑。
施用第二級毒品者，處3 年以下有期徒刑。
